臺灣板橋地方法院刑事判決　　　　　　　95年度訴字第1905號
公　訴　人　臺灣板橋地方法院檢察署檢察官
被　　　告　丙○○
選任辯護人　陳明欽律師
上列被告因誣告案件，經檢察官提起公訴（95年度偵字第9915號
），本院判決如下：
    主  文
丙○○無罪。
    理  由
一、公訴意旨略以：被告丙○○明知其所簽發之發票日為民國九
    十三年七月十九日、到期日為同年八月十九日、票號WG00
    00000號、面額新臺幣（下同）二百萬元之本票，係伊
    所簽發並交付證人丁○○、甲○○，竟於九十四年一月十日
    具狀向臺灣板橋地方法院檢察署對甲○○及丁○○提出詐欺
    等告訴，指稱甲○○及丁○○二人持偽造之上開本票行使，
    並於九十四年七月二十八日及同年十一月二十三日偵查時到
    庭向檢察官指訴上開本票非伊所簽發，係遭偽造，經將該面
    額二百萬元本票送請內政部警政署刑事警察局鑑定，認定該
    本票上之二枚指紋與被告之右拇指、左拇指之指紋相符，該
    本票應為被告本人所簽發，並未遭人偽造，因認被告係犯刑
    法第一百六十九條第一項誣告罪嫌。
二、按犯罪事實應依證據認定之，無證據不得認定犯罪事實；不
    能證明被告犯罪者，應諭知無罪之判決，刑事訴訟法第一百
    五十四條第二項及第三百零一條第一項分別定有明文。次按
    認定不利於被告之事實須依積極證據，苟積極證據不足為不
    利於被告事實之認定時，即應為有利於被告之認定（最高法
    院三十年臺上字第八一六號判例意旨參照）。再刑法第一百
    六十九條第一項之誣告罪，以使人受刑事或懲戒處分之意思
    向該管公務員誣告為要件，若因公務員之推問而為不利他人
    之陳述，縱其陳述涉於虛偽，既無申告他人使其受刑事或懲
    戒處分之意思，即與誣告之要件不符（最高法院二十五年上
    字第二九二五號、五十三年臺上字第五七四號判例意旨參照
    ）。
三、本件公訴人認被告丙○○涉犯上揭罪嫌，係以被告於九十四
    年一月十日之告訴狀、被告於九十四年七月二十八日及同年
    十一月二十三日之偵查筆錄、被告所簽發之二百萬元本票、
    刑事警察局之指紋鑑定報告等影本，資為論據。訊據被告堅
    決否認有上開犯行，辯稱：伊係具狀對證人丁○○、甲○○
    提出詐欺、偽造文書之告訴，當時並沒有具體指明甲○○、
    丁○○涉有偽造有價證券之犯行，嗣後在偵查中因丁○○提
    出本案面額二百萬元本票，而伊記憶中不曾見過該本票，故
    回答檢察官該本票非伊所簽發，沒有誣告的意思等語。
四、經查：
  (一)證據能力部分：
  1.按刑事訴訟法第一百九十八條、第二百零八條規定，所謂鑑
    定乃指於刑事訴訟程序中為取得證據資料而由檢察官或法官
    指定具有特別知識經驗之鑑定人、學校、機關或團體，就特
    定之事物，以其專業知識加以分析、實驗而作判斷，以為偵
    查或審判之參考。從而，不論鑑定人或鑑定機關、學校、團
    體，由檢察官或法官視具體個案之需要而選任，其所為之鑑
    定即具有證據能力，此乃同法第一百五十九條第一項之「除
    法律有規定者外」之傳聞法則例外規定。查本案內政部警政
    署刑事警察局九十五年一月二日刑鑑字第○九四○一八五○○四號鑑定書，係由臺灣板橋地方法院檢察署檢察官送請內
    政部警政署刑事警察局鑑定，依上開說明，具有證據能力。
  2.次按，除顯有不可信之情況外，公務員職務上製作之紀錄文
    書、證明文書，得為證據，刑事訴訟法第一百五十九條之四
    第一款規定甚明。本院審酌卷附上開偵查筆錄係屬公務員職
    務上所製作之文書，且無不可信之情形，依刑事訴訟法第一
    百五十九條之四第一款規定，得為本案證據。
  3.第按，傳聞法則之重要理論依據，在於傳聞證據未經當事人
    之反對詰問予以核實，乃予排斥，惟若當事人已放棄對原供
    述人之反對詰問權，於法院審判時表明同意該等傳聞證據可
    作為證據，基於證據資料愈豐富，愈有助於真實發現之理念
    ，並貫徹刑事訴訟法修法加重當事人進行主義之精神，確認
    當事人對於證據能力有處分權之制度，傳聞證據經當事人同
    意作為證據，法院認為適當者，亦得為證據。另當事人於調
    查證據時，對於傳聞證據表示「沒有意見」、「對於證據調
    查無意見」，而未於言詞辯論終結前聲明異議，應視為已有
    將該等傳聞證據採為證據之同意，此刑事訴訟法第一百五十
    九條之五定有明文。查本案所引之其他下列證據，均未據被
    告丙○○及辯護人否認其證據能力，亦未於本案言詞辯論終
    結前聲明異議，則本院審酌該等證據並無違法取證或證明力
    顯然過低之情事，均得採為證據。
  (二)被告於九十四年一月十日具狀向臺灣板橋地方法院檢察署對
    證人甲○○及丁○○提出詐欺得利、行使偽造私文書及使公
    務員登載不實之告訴，此有該告訴狀影本一份在卷可憑（九
    十四年度發查字第二二三號偵查卷第一頁以下）。經詳閱該
    告訴狀之內容，被告係指稱甲○○向其提議將土地過戶予其
    孫張偉毅，以便向三峽鎮農會辦理貸款，清償其養女張月霞
    對外積欠之債務，丁○○則與甲○○同來，向其表示係代書
    ，可以快速辦理土地過戶事宜，惟嗣後發現土地仍在自己名
    下，卻已先後三次設定抵押權予丁○○，因認甲○○及丁○○涉有詐欺得利、行使偽造私文書及使公務員登載不實之罪
    嫌等情，其中並未指訴甲○○及丁○○有偽造上開二百萬元
    本票之行為，足見被告於九十四年一月十日具狀對甲○○及
    丁○○提出告訴，並無申告甲○○及丁○○偽造上開二百萬
    元本票之情形。
  (三)又查上開面額二百萬元本票係證人丁○○於另案九十四年七
    月二十八日檢察官偵查時所提出，以證明被告向其借款之事
    實，經檢察官詢之被告丙○○對於丁○○陳述之意見，被告
    始答稱：「我沒有跟丁○○借錢，我有沒有開本票」；其後
    檢察官又問「（庭呈本票）是否你簽名的？」，被告始又答
    稱：「不是我簽的。」。嗣於同年十一月二十三日偵查時，
    經檢察官復詢之被告丙○○：「（提示四百二十萬元及二百
    萬元本票）是否你簽發的？」，被告丙○○始再答稱：「都
    不是我簽的，上面的指印及簽名是別人偽造的。」，此有上
    開二次偵查筆錄存卷足佐（見九十四年度他字第二二三號偵
    查卷、同年度偵字第一九四八六號偵查卷），足見被告係因
    檢察官之詢問，始為消極的否認或答辯不利於他人之陳述，
    並非積極地申告他人有偽造有價證券之犯行，是上開內政部
    警政署刑事警察局鑑定書鑑定結果雖認上開二百萬元本票上
    有被告之指紋，然姑不論被告上開於檢察官偵查時所為答辯
    之真偽，被告既無申告他人使其受刑事或懲戒處分之意思，
    即與誣告罪之構成要件不符，不能遽以誣告罪相繩。
五、綜上所述，本件依調查所得證據，尚不足以證明被告丙○○
    確有公訴人所指之誣告犯行。此外，復查無其他積極證據足
    資證明被告有公訴人所指之上開犯行，揆諸首開說明，本案
    不能證明被告犯罪，自應為被告無罪之諭知。
據上論斷，應依刑事訴訟法第三百零一條第一項，判決如主文。
本件經檢察官乙○○提起公訴，由檢察官林珮菁到庭執行職務。
中　　華　　民　　國　　96　　年　　10　　月　　19　　日
　　　　　　　　　刑事第九庭  審判長法　官  樊季康
                                    法  官  劉元斐
                                    法  官　張筱琪
以上正本證明與原本無異。
如不服本判決，應於判決送達後10日內，敘明上訴理由向本院提
出上訴狀。
    　　　　　　　　　　　　　　　　書記官　廖舜宜
中　　華　　民　　國　　96　　年　　10　　月　　19　　日
